臺灣板橋地方法院刑事判決　　　　　　 96年度交易字第229號
公　訴　人　臺灣板橋地方法院檢察署檢察官
被　　　告　甲○○
上列被告因過失傷害案件，經檢察官提起公訴（九十六年度偵字
第六一九０號），本院判決如下：
    主  文
甲○○因過失傷害人，處拘役伍拾日，如易科罰金，以銀元佰
元折算壹日，減為拘役貳拾伍日，如易科罰金，以銀元佰元折
算壹日。
    事  實
一、甲○○於民國九十五年五月二十二日晚間，駕駛車牌號碼五
    四０五─ＧＸ號自用小客車，沿臺北縣中和市○○路南往北
    方向行駛，於同日下午九時二十二分許，行經中和路、連城
    路與中山路交岔路口處欲左轉連城路時，明知汽車駕駛人於
    行駛時，應注意車前狀況，隨時採取必要之安全措施，而依
    當時天候係陰，夜間有照明，為濕潤、無缺陷、無障礙物、
    視距良好之柏油路面，並無不能注意之情形，竟疏未注意車
　　前狀況，查看左右來車，即貿然穿越上開交岔路口，適有乙
　  ○○騎乘車牌號碼ＤＸＢ─０七一號輕型機車，沿中和市○
    ○路西往東方向行駛，途經該交岔路口時欲右迴轉連城路時
    ，亦疏未注意車前狀況，隨時採取必要之安全措施，於發現
　　甲○○所駕自小客車時，因煞車不及，其機車左側車頭因而
　  與甲○○所駕自小客車左側車頭及左側照後鏡發生碰撞，致
    乙○○人車倒地，受有左膝脫臼併膕動脈斷裂及隔間症候群
    併皮膚大面積壞死之傷害。甲○○於肇事後，在犯罪未被有
    偵查犯罪職權之機關或公務員發覺前，於警據報前往現場處
    理時在場，自承肇事並接受裁判。
二、案經乙○○訴由臺北縣政府警察局中和分局報告臺灣板橋地
    方法院檢察署檢察官偵查起訴。
    理  由
一、前揭事實，業據被告甲○○在本院審理時供承不諱，核與告
    訴人乙○○在警詢時及偵查中指述情節相符，復有道路交通
    事故現場圖、道路交通事故調查報告表(一)、(二)、現場照片十
    二幀附卷可稽。又按，汽車行駛時，駕駛人應注意車前狀況
    及兩車併行之間隔，並隨時採取必要之安全措施，九十五年
    六月三十日修正前道路交通安全規則第九十四條第三項亦定
    有明文，故被告駕車自應注意上述規定，且依其智識能力及
    當時情形，均無不能注意之情事，詎被告竟疏未注意，未注
    意車前狀況，隨時採取必要安全措施，致其所駕駛之自小客
    車與告訴人所騎乘之機車發生碰撞而肇事，使告訴人受有左
    膝脫臼併膕動脈斷裂及隔間症候群併皮膚大面積壞死之傷害
    ，並有國立臺灣大學醫學院附設醫院診斷證明書一紙在卷可
    憑，其過失行為與告訴人之傷害結果間，顯有相當因果關係
    甚明。至被告雖辯稱：告訴人有闖紅燈云云，惟此為告訴人
    所否認，而本院向臺北縣政府函詢該交岔路口之號誌時相變
    化情形，經函覆稱：於二十一時至二十三時，中山路南往北
    直行及右轉綠燈＋黃燈＋全紅之秒數三十秒後，繼之即轉為
    中和路綠燈＋黃燈＋全紅之秒數五十秒，此有臺北縣政府函
    暨附圖一份在卷可稽，則告訴人係中山路南往北右轉綠燈時
    右轉連城路，其後被告因中和路綠燈左轉連城路，告訴人及
    被告均係遵循號誌通行並非無此可能，而二車在該交岔路口
    交會欲進入同一車道時，自應均注意車前狀況，不得貿然左
    右轉，是被告前開辯解，洵無足採，又告訴人行經交岔路口
    時未注意車前狀況，隨時採取必要之安全措施，就本件車禍
    之發生雖亦與有過失，然仍無解於被告之過失責任。從而，
    本件事證明確，被告犯行堪以認定，應予依法論科。
二、按被告行為後，刑法及其施行法業於九十五年七月一日修正
    施行，關於新舊法律變更之比較適用，原則上應就罪刑有關
    之共犯、未遂犯、想像競合犯、牽連犯、連續犯、結合犯，
    以及累犯加重、自首減輕暨其他法定加減原因（如身分加減
    ）與加減例等一切情形，綜其全部罪刑之結果而為比較（最
    高法院九十五年第八次刑事庭會議決議參照）。經查：(一)就
    易科罰金之折算標準部分，如依修正前刑法第四十一條第一
    項及修正前罰金罰鍰提高標準條例第二條之規定，應以銀元
    三百元即新臺幣九百元折算一日，惟若依修正後刑法第四十
    一條第一項前段（原罰金罰鍰提高標準條例第二條已同時刪
    除）之規定，應以新臺幣一千元、二千元或三千元折算一日
    ，二者相較之下，應以修正前之規定較有利於被告；(二)又就
    自首部分，如依修正前刑法第六十二條，對於未發覺之罪自
    首而受裁判者，減輕其刑，然若依修正後刑法第六十二條，
    則僅「得」減輕其刑，而非必減輕其刑，經比較新舊法後，
    應以修正前刑法第六十二條對被告較為有利；(三)再按刑法施
    行法增訂第一條之一：「中華民國九十四年一月七日刑法修
    正施行後，刑法分則編所定罰金之貨幣單位為新臺幣。九十
    四年一月七日刑法修正時，刑法分則編未修正之條文定有罰
    金者，自九十四年一月七日刑法修正施行後，就其所定數額
    提高為三十倍。但七十二年六月二十六日至九十四年一月七
    日新增或修正之條文，就其所定數額提高為三倍。」，則刑
    法第二百八十四條第一項前段規定之罰金刑部分，應認亦隨
    同修正，而在修正前應依罰金罰鍰提高標準條例第一條前段
    之規定提高十倍以銀元計之，修正後則提高三十倍以新臺幣
    計之，是修正前後所規定之罰金刑最高額，經換算結果並無
    不同，惟因修正後刑法第三十三條第五款已將罰金刑調整為
    新臺幣一千元以上，以百元計算之，經比較前後規定之刑度
    ，應以修正前之規定對被告較為有利。綜上，經綜合比較前
    述各項法律變更之結果後，本案因修正後之規定並未對被告
    更為有利，依據刑法第二條第一項前段，應一體適用修正前
    刑法及修正前罰金罰鍰提高標準條例之規定，合先敘明。
三、核被告所為，係犯刑法第二百八十四條第一項前段之過失傷
    害罪。又起訴書將所犯法條誤繕為同法第二百八十四條第二
    項前段，惟此業經蒞庭檢察官予以更正，附此敘明。又被告
    於肇事後，在未被有偵查犯罪職權之公務員發覺前，主動向
    前往處理車禍之臺北縣政府警察局中和分局員警自首犯罪，
    並接受裁判，此有臺北縣政府警局中和分局道路交通事故肇
    事人自首情形紀錄表一份附卷可稽，應依修正前刑法第六十
    二條前段減輕其刑。爰審酌被告之過失程度、告訴人亦與有
    過失，告訴人所受傷勢，並斟酌其於犯罪後雖已與告訴人達
    成和解，願以新臺幣（下同）四十五萬元賠償告訴人，並已
    給付二十二萬元，惟餘款並未遵期支付等一切情狀，量處如
    主文所示之刑，並諭知易科罰金之折算標準。又本件被告犯
    罪時間係在九十六年四月二十四日以前，合於中華民國九十
    六年罪犯減刑條例第二條第一項第三款之規定，且非同條例
    第三條所定不得減刑之罪，是併依上開減刑條例規定予以減
    刑。
據上論斷，應依刑事訴訟法第二百九十九條第一項前段，刑法第
二條第一項前段、第二百八十四條第一項前段、修正前刑法第六
十二條前段、修正前刑法第四十一條第一項前段，罰金罰鍰提高
標準條例第一條前段、修正前同條例第二條，中華民國九十六年
罪犯減刑條例第二條第一項第三款、第七條，判決如主文。
本案經檢察官張瑞娟到庭執行職務。
中　　華　　民　　國　　96　　年　　10　　月　　11　　日
                      交通法庭  法　官  王士珮
以上正本證明與原本無異
如不服本判決應於送達後10日內向本院提出上訴狀。
                                書記官　程欣怡
中　　華　　民　　國　　96　　年　　10　　月　　12　　日
附錄本案論罪科刑法條全文：
中華民國刑法第二百八十四條
因過失傷害人者，處六月以下有期徒刑、拘役或五百元以下罰金
，致重傷者，處一年以下有期徒刑、拘役或五百元以下罰金。
從事業務之人，因業務上之過失傷害人者，處一年以下有期徒刑
、拘役或一千元以下罰金，致重傷者，處三年以下有期徒刑、拘
役或二千元以下罰金。
